【裁判字號】    92,重上更(一),7
【裁判日期】    920630
【裁判案由】    分割共有物
【裁判全文】
臺灣高等法院臺中分院民事判決      九十二年度重上更(一)字第七號
      上  訴  人  壬○○
                  己○○
                  辛○○
      複  代理人  楊淑惠
      被  上訴人  丙○○
                  子○○
                  丑○○
      被  上訴人  寅○○
                  甲○○
                  乙○○
                  癸○○
                  丁○○
                  戊○○
右當事人間請求分割共有物事件，上訴人對於中華民國八十六年九月三十日臺灣南投
地方法院八十五年度重訴字第五四號第一審判決提起上訴本院判決後，經最高法院發
回，本院判決如左：
      主      文
原判決廢棄，發回台灣南投地方法院。
      事實及理由
一、上訴人庚○○於九十二年一月二十八日死亡，其共有系爭土地應有部分，全由其
    配偶楊林悅喜繼承，有戶籍謄本及土地登記簿謄本各一份在卷可稽。上訴人楊林
    悅喜依民事訴訟法第一百七十五條之規定聲明承受訴訟，核無不合。
二、本件被上訴人起訴主張，坐落南投縣名間鄉○○段二○七號旱面積○．○九五五
    公頃及同段二○七之一地號旱面積○．二四九二公頃土地係兩造所共有，依民法
    第八百二十四條之規定訴請分割。其訴訟標的對於全體共有人必須合一確定。按
    訴訟標的對於共同訴訟之各人必須合一確定者，共同訴訟人中一人之行為，不利
    益於共同訴訟人，對於全體不生效力，民事訴訟法第五十六條第一項第一款定有
    明文。共同訴訟人中一人之行為，是否不利益於共同訴訟人，應於行為當時就形
    式上觀之。本件被上訴人與上訴人壬○○於第一審為共同原告，起訴訴請上訴人
    庚○○、己○○、辛○○分割共有土地，其訴訟標的對於被上訴人及壬○○必須
    合一確定。壬○○於第一審撤回起訴，將因其脫離訴訟而使被上訴人之當事人不
    適格，自形式上觀之，係不利益於被上訴人，揆諸上開說明，應不生撤回之效力
    。則被上訴人嗣追加壬○○為共同被告，即非合法。原審疏未注及，逕列被上訴
    人為原告，壬○○為被告，為分割共有土地之判決，其訴訟標的自有重大瑕疵，
    上訴人已表明不願意由本院裁判，為維持審級利益，爰將原判決廢棄發回原法院
    。並不經言詞辯論逕行判決。
三、依民事訴訟法第四百五十一條第一項、第四百五十三條，判決如主文。
中      華      民      國    九十二    年      六      月     三十     日
~B1民事第三庭審判長法  官  陳照德
~B2                法  官  蔡王金全
~B3                法  官  陳成泉
右為正本係照原本作成。
如對本判決上訴，須於收受判決送達後二十日內向本院提出上訴書狀，其未表明上訴
理由者，應於提出上訴後二十日內向本院提出上訴理由書（須按他造人數附具繕本）
，並繳納送達用雙掛號郵票拾份（每份拾肆元）。
上訴時應提出委任律師或具有律師資格之人之委任狀；委任有律師資格者，另應附具
律師及格證書及釋明委任人與受任人有民事訴訟法第四百六十六條之一第一項但書或
第二項（詳附註）所定關係之釋明文書影本。
~B                書記官  劉恒宏
中      華      民      國    九十二    年      七      月      二      日
附註：
民事訴訟法第四百六十六條之一（第一項、第二項）
對於第二審判決上訴，上訴人應委任律師為訴訟代理人。但上訴人或其法定代理人具
有律師資格者，不在此限。
上訴人之配偶、三親等內之血親、二親等內之姻親，或上訴人為法人、中央或地方機
關時，其所屬專任人員具有律師資格並經法院認為適當者，亦得為第三審訴訟代理人
。
                                                                        Ｈ


司法院資訊處製作；財團法人民間司法改革基金會備份。
